【裁判字號】    97,聲,526
【裁判日期】    970513
【裁判案由】    聲明異議
【裁判全文】
臺灣桃園地方法院刑事裁定               97年度聲字第526號
異 議 人即
受  刑  人  甲○○
選任辯護人  廖永煌律師
上列聲明異議人即受刑人因公共危險案件，對於臺灣桃園地方法
院檢察署檢察官97年度執字第883 號執行命令，聲明異議，本院
裁定如下：
    主  文
異議之聲明駁回。
    理  由
一、本件聲明異議意旨略以：異議人即受刑人甲○○因公共危險
    案件，經本院以96年度審交易字第57號協商判決判處有期徒
    刑6 月，如易科罰金，以新臺幣3,000 元折算1 日，受刑人
    經臺灣桃園地方法院檢察署檢察官以97年度執字第883 號通
    知執行，經異議人向檢察官聲請易科罰金，竟遭檢察官駁回
    ，異議人乃於97年3 月4 日入監執行，惟異議人從事公職，
    卻因入監致家庭生計頓失依靠，且異議人尚有房屋貸款需按
    時繳納。異議人所犯者係酒後駕車，固不足取，然易科罰金
    仍為刑罰之一種，亦能有教化而達刑罰之目的，異議人經此
    業不再犯，詎料執行檢察官未能考量異議人真誠反省與改過
    ，不准易科罰金，除不符短期刑立法意旨，更可能致異議人
    家庭陷入困境，為此狀請撤銷檢察官之執行命令，准予易科
    罰金等語。
二、按受刑人以檢察官執行之指揮為不當者，得向諭知該裁判之
    法院聲明異議，法院並應就異議之聲明裁定之，刑事訴訟法
    第484 條、第486 條分別定有明文。又刑法第41條第1 項規
    定：「犯最重本刑為5 年以下有期徒刑以下之刑之罪，而受
    6 個月以下有期徒刑或拘役之宣告者，得以新臺幣1000 元
    、2000元或3000元折算1 日，易科罰金。但確因不執行所宣
    告之刑，難收矯正之效，或難以維持法秩序者，不在此限。
    」。從而，有期徒刑或拘役得易科罰金之案件，法院所諭知
    者，僅易科罰金折算之標準，而有關宣告有期徒刑、拘役應
    否准許易科罰金執行之換刑處分，依刑事訴訟法第457 條規
    定，由為裁判法院之檢察官指揮之，是檢察官是否准予易科
    罰金，除應考量受刑人之身體、教育、職業或家庭關係或其
    他正當事由，執行顯有困難外，尚須考量是否難收矯正之效
    及難以維持法秩序等因素。且刑法第41條第1 項所謂之「難
    收矯正之效」及「難以維持法秩序」等，均屬不確定法律概
    念，此乃係立法者賦予執行者能依具體個案，考量犯罪特性
    與情節及受刑人個人之特殊事由，據以審酌應否准予易科罰
    金，非謂僅因犯罪情節輕微，而應一概予以准許。是以法律
    賦予執行檢察官此項裁量權，僅在發生裁量瑕疵之情況時，
    法院始有介入審查之必要。
三、經查：
  (一)異議人前於89年間先因酒後駕車犯行，經本院以90年度桃交
    簡字第220 號判處罰金48,000元，於90年7 月10日執行完畢
    。嗣不知悔改，再於91年間因酒後駕車案件，經本院以91年
    度壢交簡字第800 號判處有期徒刑3 月，如易科罰金以900
    元折算一日，而於91年10月4 日易科罰金執行完畢。嗣再不
    知悔改，復於95年間因酒後駕車案件，經本院以95年度壢交
    簡字第2405號判處有期徒刑6 月，如易科罰金以1,000 元折
    算一日，而於96年6 月6 日易科罰金執行完畢。之後更不知
    悔改，再於96年7 月21日凌晨犯本件酒後駕車罪，經檢察官
    認不宜以簡易程序聲請簡易而向本院依通常程序起訴，然最
    終仍經本院以96年度審交易字第57號依協商程序判處罪刑如
    上等情，有台灣高等法院被告前案紀錄表1 份在卷可考。
  (二)本案異議人所犯雖為最重本刑為5 年以下有期徒刑之罪，且
    受6 個月有期徒刑之宣告，惟執行檢察官認受刑人先後4 次
    犯公共危險犯行，顯不知悔改，認有送教監獄執行之必要，
    而不准異議人易科罰金，有台灣桃園地方法院檢察署97年度
    執字第883 號執行卷內之聲請易科罰金案件審核表可憑。
  (三)至異議人固以因家庭及職業關係執行顯有困難為由，聲請准
    予易科罰金，惟檢察官依其法律賦予指揮刑事案件執行之專
    業判斷，認為受刑人如不入監執行難以收矯治之效，其所依
    據之異議人有多次酒後駕車前科之事實，並無錯誤。況且，
    異議人先後四次酒後駕車遭查獲及判處罪刑，前三次均以罰
    金或易科罰金方式執行，然異議人竟不知悔悟，再犯本案，
    顯然對異議人係一犯再犯、蔑視法律，其反社會性格根本無
    從藉由財產刑之處遇手段以預防再犯。參以異議人所犯者係
    對不特定公眾用路人產生莫大潛在性危害之酒後駕車犯行，
    本件又係異議人酒後駕車駛上國道二號高速公路後，至3公
    里東向處因不勝酒力始停靠路肩為警查獲，可見未發生車禍
    則已，倘不幸肇事，對其他無辜駕駛人將肇生難以估計之傷
    害。是執行檢察官以其摘奸發伏立場，為有效保障公眾用路
    人安全此一公共利益，未囿於本院最終仍宣告有期徒刑六月
    並諭知易科罰金折算標準而准予易科罰金，其裁量甚為正確
    妥適。異議人辯稱其甚有悔意，然據其上揭前科資料綜合以
    觀，可見此無非卸責狡賴之詞，毫無可信。至原審雖以協商
    程序為上揭罪刑之宣告，然是否易科罰金本屬檢察官之職權
    裁量，已如上述，即檢察官本得依裁量結果不准易科罰金，
    是自無異議人所謂「信賴利益」遭侵害之問題。末異議人所
    謂倘入監必致家庭經濟困頓，房貸當無法按時繳納，且家有
    老父老母幼女待養云云，並提出戶籍謄本、財政部台北關稅
    局在職證明書、台灣銀行房屋擔保借款繳息清單等為據，然
    此均無非異議人本身於犯罪之前即應謹慎考慮犯罪成本之個
    人事由，應由異議人自己解決，尚難以此即認檢察官命令有
    何不當違法之處。此外，檢察官認定未入監執行難收矯治之
    效，亦未見有逾越法律授權、專斷或將與事件無關之因素考
    慮在內等濫用權力之情事。可見異議意旨，並無理由。
四、綜上所述，本件檢察官未准受刑人易科罰金，並非無據，其
    裁量亦無違法失當，揆諸首開法條規定及說明，亦無何違誤
    之處，受刑人執前詞聲明異議，為無理由，應予駁回。
五、依刑事訴訟法第220 條、第484 條、第486 條，裁定如主文
    。
中    華    民    國    97    年    5     月    13    日
                  刑事第十一庭  法  官  紀凱峰
以上正本證明與原本無異。
如不服本裁定，應於裁定送達後5 日內向本院提出抗告狀。
                                書記官  高文靜
中    華    民    國    97    年    5     月    19    日


司法院資訊處製作；財團法人民間司法改革基金會備份。
